【裁判字號】    95,易緝,129
【裁判日期】    950831
【裁判案由】    毒品危害防制條例
【裁判全文】
臺灣高雄地方法院刑事判決             95年度易緝字第129號
聲  請  人  臺灣高雄地方法院檢察署檢察官
被      告  甲○○
上列被告因毒品危害防制條例案件，經檢察官提起公訴（94年度
毒偵字第8024號），本院判決如下：
    主  文
甲○○連續施用第二級毒品，累犯，處有期徒刑拾月，扣案之含
甲基安非他命壹包（驗後毛重零點捌伍公克）沒收銷燬之。
    事  實
一、甲○○曾於民國（下同）89年間因施用毒品行為，經臺灣屏
    東地方法院裁定令入戒治處所強制戒治，嗣於90年9 月24日
    期滿執行完畢，由臺灣屏東地方法院檢察署檢察官於90年9
    月25日以90年度戒毒偵字第322 號不起訴處分確定；又於92
    年間因施用毒品案件，經臺灣屏東地方法院判處有期徒刑1
    年確定，於94年4 月14日執行完畢；詎其仍不知悔改，未徹
    底戒斷毒癮，猶於強制戒治執行完畢後5 年內，仍基於施用
    第二級毒品甲基安非他命之概括犯意，自94年8 月15日上午
    8 時許起，連續在屏東縣新園鄉○○路50號家中，施用甲基
    安非他命多次，平均約每日施用1 次，均以將甲基安非他命
    置於吸食器內燒烤吸食之方式施用，最後1 次於94年9 月14
    日上午8時 許，在上址家中施用。嗣經警於94年9 月15日凌
    晨0 時40分許，在高雄市○○區○○路與中山路交岔路口處
    查獲，並扣得其所持有之甲基安非他命1 包（驗前毛重0.88
    公克，驗後毛重0.85公克）。
二、案經高雄市政府警察局移送臺灣高雄地方法院檢察署檢察官
    偵查起訴。
    理  由
一、前開犯罪事實，業據被告甲○○於審理時供承不諱，且經警
    採集被告尿液送高雄市立凱旋醫院鑑驗結果，被告尿液呈甲
    基安非他命陽性反應，此有高雄市立凱旋醫院濫用藥物尿液
    檢驗報告1 紙在卷足稽（見本院易字卷第21頁）；又有被告
    所持白色晶體1 包扣案足稽，該白色晶體經高雄醫學大學附
    設中和紀念醫院鑑定結果，確認係甲基安非他命無誤，亦有
    該醫院之檢驗報告1 張在卷可憑（見本院易字卷第15頁）；
    再就被告曾於89年間因施用毒品行為，經臺灣屏東地方法院
    裁定令入戒治處所強制戒治，嗣於90年9 月24日期滿執行完
    畢，由臺灣屏東地方法院檢察署檢察官於90年9 月25日以90
    年度戒毒偵字第322 號不起訴處分確定之事實，亦有臺灣高
    等法院被告前案紀錄表及臺灣屏東地方法院檢察署90年度戒
    毒偵字第322 號不起訴處分書列印本1 份（見本院易緝字卷
    第52頁）可按，足見被告於上開強制戒治執行完畢後5 年內
    ，又為本件施用甲基安非他命犯行甚明。從而，本件事證明
    確，被告犯行已足認定。
二、本案相關之法律比較適用：
    行為後法律有變更者，適用行為時之法律。但行為後之法律
    有利於行為人者，適用最有利於行為人之法律，刑法第2條
    第1 項定有明文。查被告於前開行為後，刑法第47條及第56
    條業經總統於94年2 月2 日修正公布，並依刑法施行法第10
    條之1 規定自95年7 月1 日施行。職是，本件自應就被告行
    為前、後相關法律有修正者，依前揭規定加以比較適用。茲
    說明如下：
  （一）本件被告行為後，刑法第56條關於連續犯之規定業於94
        年1 月7 日修正公布刪除，並於95年7 月1日 施行，則
        被告之犯行，因行為後新法業已刪除連續犯之規定，此
        刪除雖非犯罪構成要件之變更，但顯已影響行為人刑罰
        之法律效果，自屬法律變更。經查：本件被告先後多次
        第二級毒品甲基安非他命，主觀上顯係基於施用第二級
        毒品之同一犯意，客觀上逐次實施數次行為而具連續性
        ，進而侵害同性質之法益，惟因其各次行為依一般社會
        健全觀念，在時間差距上，可以分開，在刑法評價上，
        各具獨立性，每次行為皆可獨立成罪，是依修正前刑法
        第56條之規定，本得適用連續犯規定而論以一罪，並得
        加重其刑至2 分之1 ，惟因修正後刑法刪除前開連續犯
        規定，以致被告前揭分別多次施用第二級毒品之數次構
        成要件行為須依法分別論以數罪而併罰之，依新法第2
        條第1 項規定比較新、舊法之結果，仍以行為時、即修
        正前刑法第56條之規定較有利於被告（最高法院95年第
        8 次刑事庭會議決議亦採同一見解）。故本件應依修正
        前刑法第56條作為被告論罪科刑之基礎。
  （二）修正前刑法第47條原規定：「受有期徒刑之執行完畢，
        或受無期徒刑或有期徒刑一部之執行而赦免後，5 年以
        內再犯有期徒刑以上之罪者，為累犯，加重本刑至2分
        之1 」，嗣修正為：「受徒刑之執行完畢，或一部之執
        行而赦免後，5 年以內故意再犯有期徒刑以上之罪者，
        為累犯，加重本刑至2 分之1 」，將累犯成立之要件限
        於5 年內「故意」再犯有期徒刑以上之罪者，始有加重
        其刑規定之適用。經比較修正前、後關於累犯之規定，
        當以修正後之規定較有利於被告，故應依刑法第2 條但
        書，適用裁判時之修正後刑法第47條第1項 前段規定，
        作為論斷被告是否構成累犯之依據。
  （三）按被告犯罪後法律有變更，而比較行為時及裁判時之法
        律時，應就與罪刑有關之共犯、未遂犯、結合犯以及累
        犯加重、自首減輕、暨其他法定加減原因與加減例等一
        切情形，比較其全部之結果，而為整體之適用，不能割
        裂而分別適用新舊法有利之條文（最高法院95年度台上
        字第3735號判決意旨參照）。本件經依前述是否論以連
        續犯及累犯等規定合併比較之結果，爰認修正前刑法之
        連續犯規定較諸累犯之規定，對被告論罪科刑時之影響
        較鉅，且較有利於被告，故應依行為時之修正前刑法作
        為本件被告論罪科刑之依據。至累犯規定部分，基於一
        體適用原則，亦應依修正前刑法之累犯規定適用之。
三、核被告甲○○所為，係犯毒品危害防制條例第10條第2項 之
    施用第二級毒品罪。被告持有甲基安非他命之低度行為，應
    為其施用甲基安非他命之高度行為所吸收，不另論罪。次就
    被告所為多次施用甲基安非他命之行為，時間緊接，所犯罪
    名相同，顯係出於概括之犯意為之，為連續犯，爰依修正前
    刑法第56條之規定以一罪論，並加重其刑。又被告曾於92年
    間因施用毒品案件，經臺灣屏東地方法院判處有期徒刑1 年
    確定，於94年4 月14日執行完畢，此有臺灣高等法院被告前
    案紀錄表可按，其於5 年以內再犯本件有期徒刑以上之罪，
    為累犯，依修正前刑法第47條規定加重其刑，並遞加之。再
    就公訴人雖未就被告所犯94年8 月15日上午8 時起至94年9
    月14日上午8 時許止之連續施用甲基安非他命犯行部分提起
    公訴（除已起訴之94年9 月15日凌晨2 時10分許回溯24小時
    之某時之施用甲基安非他命1 次犯行部分以外，至起訴書誤
    載為94年9 月15日40時回溯24小時之某時，應予更正，且上
    開採尿時間，業據被告警詢時供明在卷，見警卷第4 頁），
    然檢察官未經起訴之連續施用甲基安非他命犯行部分，與已
    起訴之部分，係連續犯，已如前述，具有裁判上一罪之關係
    ，且為起訴效力所及，本院自得併予審酌，附此敘明。爰審
    酌被告曾於89年間因施用毒品行為，經臺灣屏東地方法院裁
    定令入戒治處所強制戒治，嗣於90年9 月24日期滿執行完畢
    ，由臺灣屏東地方法院檢察署檢察官於90年9 月25日以90年
    度戒毒偵字第322 號不起訴處分確定；又於92年間因施用毒
    品案件，經臺灣屏東地方法院判處有期徒刑1 年確定，於94
    年4 月14日執行完畢，業如前述，足見被告長期以來有施用
    毒品慣行，陷溺頗深，不易自拔，是應以相當期間之強制禁
    戒處遇，期能袪退其用毒習慣，以及其犯罪後坦承犯行，態
    度良好等一切情狀，量處如主文所示之刑，以示懲儆。至扣
    案之甲基安非他命1 包（驗前毛重0.88公克，驗後毛重0.85
    公克）係查獲之毒品，依毒品危害防制條例第18條第1 項前
    段之規定，諭知沒收銷燬之；另鑑驗毒品甲基安非他命耗用
    部分，既已滅失，自無庸再為沒收銷燬之諭知。
據上論斷，應依刑事訴訟法第299 條第1 項前段、第273 條之1
第1 項，毒品危害防制條例第10條第2 項、第18條第1 項前段，
刑法第2 條第1 項前段、第11條，修正前刑法第47條、第56條，
判決如主文。
本案經檢察官黃建銘到庭執行職務。
中    華    民    國  95    年    8     月    31      日
                          刑事第13庭法  官   高思大
右正本證明與原本無異。
如不服本判決，應於判決送達後10日內向本院提出上訴狀，上訴
於台灣高等法院高雄分院（須附繕本）。
中    華    民    國  95    年    9     月    1       日
                                    書記官  盧聰明
附錄論罪科刑法條：
毒品危害防制條例第10條第2項：
施用第2級毒品者，處3年以下有期徒刑。


司法院資訊處製作；財團法人民間司法改革基金會備份。
